臺灣高等法院民事判決
109年度上易字第1375號
上  訴  人  王珮驊  
訴訟代理人  毛仁全律師
被 上訴 人  蔡錫門  

訴訟代理人  陳彥彰律師
上列當事人間請求損害賠償事件，上訴人對於中華民國109年10
月8日臺灣桃園地方法院109年度訴字第772號第一審判決，提起
上訴，本院於111年4月19日言詞辯論終結，判決如下：
    主  文
上訴駁回。
第二審訴訟費用由上訴人負擔。
    事實及理由
一、上訴人主張：被上訴人於民國107年9月19日下午3時44分許
    ，駕駛車牌0000—00號小客車（下稱系爭車輛），沿桃園市
    中壢區高鐵站前西路2段由東往西方向（即往領航南路方向
    ）行駛，於行經高鐵站前西路2段與青溪路1段交岔路口時，
    本應注意應遵守速限行駛，並注意車前狀況，且無不能注意
    之情形，竟疏未注意而超速行駛，亦未注意車前狀況，適伊
    騎乘車牌000—0000號普通重型機車（下稱系爭機車）沿青溪
    路1段由北往南方向行駛至該交岔路口，左轉進入高鐵站前
    西路2段至被上訴人駕駛系爭車輛之前方，遭其撞擊後人車
    倒地，受有左踝開放性骨折合併脫臼及左小腿開放性傷口術
    後感染等傷害（下稱本件車禍）。被上訴人不法侵害伊之身
    體健康權，致伊支出醫療費用15萬4,943元、雷射除疤費用2
    4萬元、交通費用2萬4,236元、看護費用47萬0,800元、機車
    維修費用3萬4,050元、不能工作之損失11萬1,700元，並因
    精神痛苦，受有非財產上損害30萬元，共計133萬5,969元，
    應由被上訴人賠償等情。爰依民法第184條第1項前段、第19
    3條、第195條第1項前段規定，求為命被上訴人給付133萬5,
    969元及自起訴狀繕本送達翌日起算法定遲延利息之判決（
    原審為上訴人敗訴之判決，其提起上訴）。上訴聲明：㈠原
    判決廢棄；㈡被上訴人應給付上訴人133萬5,969元，及自起
    訴狀繕本送達翌日起至清償日止，按週年利率5％計算之利息
    。
二、被上訴人則以：刑事法院雖引用上訴人母親即訴外人滕荔眉
    之證述，認伊於本件車禍發生時使用手機，而判決伊犯過失
    傷害罪。然滕荔眉並非在場親自見聞之人，其證述為傳聞證
    據，刑事法院未經合法調查，判決違背法令，不能據此認為
    伊有過失。本件車禍經逢甲大學車輛行車事故鑑定研究中心
    作成鑑定報告，認伊無肇事原因即無過失，自無須負損害賠
    償責任。縱認伊就本件車禍之發生有過失而應負賠償責任，
    然醫療費用部分，中美醫院之6,210元、4,500元、中醫診所
    1,050元及雷射除疤費用24萬元，均非必要，應予扣除；看
    護費用部分，應以1日1,500元為計算基礎；交通費用部分，
    應由上訴人舉證其搭乘計程車回診；不能工作之損失部分，
    上訴人未舉證其於本件車禍發生前有工作及收入；機車維修
    費用部分，應扣除零件折舊；非財產上損害部分，容有過高
    等語，資為抗辯。
三、被上訴人於107年9月19日下午3時44分許，駕駛系爭車輛沿
    高鐵站前西路2段由東往西（即往領航南路）方向行駛，於
    行經高鐵站前西路2段與青溪路1段交岔路口，適上訴人騎乘
    系爭機車沿青溪路1段由南往北方向（即往青昇路）行駛至
    該交岔路口（實際行車路線為由該交岔路口東南側路邊人行
    道起駛逆向斜穿進入該交岔路口），左轉進入高鐵站前西路
    2段，而遭被上訴人撞擊，發生本件車禍，受有左踝開放性
    骨折合併脫臼及左小腿開放性傷口術後感染之傷害等事實，
    為兩造所不爭執（見本院卷第109、110、326頁），堪信屬
    實。上訴人請求賠償，為被上訴人以前詞所拒。茲就爭點論
    述如下：
  ㈠因故意或過失不法侵害他人之權利者，負損害賠償責任，此
    觀民法第184條第1項前段規定甚明。是以侵權行為之成立，
    須行為人因故意或過失不法侵害他人之權利，亦即行為人須
    具備歸責性、違法性，並不法行為與損害間有相當因果關係
    ，始能成立，且主張侵權行為損害賠償請求權之人，對於侵
    權行為之成立要件應負舉證責任。又行車速度，依速限標誌
    或標線之規定，無速限標誌或標線者，行車時速不得超過50
    公里；汽車行駛時，駕駛人應注意車前狀況，並隨時採取必
    要之安全措施，道路交通安全規則第93條第1項第1款本文、
    第94條第3項亦分別定有明文。上訴人主張被上訴人就本件
    車禍有超速及未注意車前狀況之過失，依上說明，自應由其
    負舉證責任，如上訴人未證明被上訴人有過失，被上訴人即
    不負侵權行為損害賠償責任。
  ㈡上訴人主張被上訴人超速及未注意車前狀況，固據聲請本院
    囑託逢甲大學車輛行車事故鑑定研究中心（下稱鑑定機關）
    鑑定本件車禍之肇事責任後，提出行車事故鑑定報告書（下
    稱系爭鑑定報告）附卷可稽（見本院卷第227至293頁）。然
    就被上訴人有無超速部分，系爭鑑定報告係以路口監視器影
    像顯示系爭車輛行進時間與行進距離為依據，計算系爭車輛
    於本件車禍發生前之車速為時速45.36至46.28公里（見本院
    卷第271頁），上訴人對此並無異詞。再就被上訴人有無未
    注意車前狀況部分，系爭鑑定報告係以系爭車輛前揭時速45
    .36至46.28公里為依據，計算緊急煞車減速至完全煞停所需
    總煞停距離為26.55至28.35公尺，惟被上訴人感知危險發生
    時之位置距離兩車實際碰撞之位置僅為23公尺，低於當時車
    速所需之總煞停距離，自無法避免兩車碰撞（見本院卷第28
    1至285頁）；另以被上訴人感知危險發生之反應時間1.25秒
    ，加計當時車速即時速45.36至46.28公里緊急煞車減速至完
    全煞停所需時間為1.71至1.79秒，故所需總煞停時間為2.96
    至3.04秒，惟被上訴人感知危險發生時至兩車實際碰撞時僅
    1.6秒，低於當時車速所需之總煞停時間，自無法避免兩車
    碰撞（見本院卷第285至289頁），此部分固為上訴人所否認
    。然審諸鑑定機關專門研究道路交通事故，係依數學、物理
    等科學法則計算而作成上開鑑定意見，經核並無明顯錯誤或
    不當，且其鑑定結論與桃園市政府車輛行車事故鑑定會之鑑
    定意見、桃園市車輛行車事故鑑定覆議委員會之鑑定覆議意
    見均相同（見原法院108年度交簡上字第276號卷第65至69頁
    、第87至89頁），自可作為本院認定被上訴人有無過失之依
    據。參以本件車禍發生時之高鐵站前西路2段與青溪路1段交
    岔路口，被上訴人行駛之高鐵站前西路2段為綠燈，上訴人
    行駛之青溪路1段為紅燈，且上訴人實際行車路線係由該交
    岔路口東南側路邊人行道起駛後逆向斜穿進入該交岔路口等
    事實，為兩造所不爭執（見本院卷第109至110頁）。綜觀上
    情，應可認上訴人騎乘系爭機車，闖越紅燈進入該交岔路口
    後，欲沿高鐵站前西路2段由東往西方向繼續直行，因而猝
    然駛入系爭車輛行車方向之前方，致被上訴人之煞停距離、
    煞停時間均少於兩車實際距離、反應時間，因而不及反應撞
    擊系爭機車，被上訴人自無超速及未注意車前狀況之過失。
  ㈢上訴人雖以證人滕荔眉之證述、道路交通事故現場圖顯示系
    爭機車之現場刮地痕長達11公尺、刑事判決認定被上訴人未
    注意車前狀況為由，質疑上開鑑定意見不可採信。而稽之證
    人滕荔眉固結證稱：被上訴人於事發3、4天後有到醫院探視
    上訴人，態度誠懇道歉，並稱當時在看手機，沒有看到上訴
    人，不知道撞倒上訴人，聽到女子慘叫才停車等語（見原審
    卷第112至114頁）。惟證人滕荔眉並未親見親聞被上訴人於
    本件車禍發生前正在看手機；且其所述被上訴人到醫院時，
    有無向上訴人道歉、上訴人有無在場等事項，前後所述不一
    ；參以上訴人主張其遭被上訴人駕駛系爭車輛撞擊後沿地推
    行（見本院卷第307頁），可見撞擊力道非輕，被上訴人自
    不可能未察覺撞擊系爭機車，證人上開所述亦不合常情；況
    證人為上訴人之母，與上訴人之情誼甚深，立場非無偏頗之
    虞等情以觀，堪認證人滕荔眉之證述內容要難遽信，不能據
    以證明被上訴人有未注意車前狀況之過失。又本院囑託鑑定
    時，已將當時現有之民、刑事電子卷證（含道路交通事故現
    場圖）提供鑑定機關參考（見本院卷第173至174頁），系爭
    鑑定報告亦已將該現場圖列為鑑定之依據（見本院卷第235
    頁），可見鑑定機關作成系爭鑑定報告時，確有審酌現場刮
    地痕之位置與長度，亦無從以現場刮地痕長達11公尺為由，
    推翻系爭鑑定報告之鑑定意見。又被上訴人因本件車禍，經
    原法院刑事簡易庭以108年度桃交簡字第1513號刑事簡易判
    決判處過失傷害之罪刑，其上訴後亦經原法院刑事庭以108
    年度交簡上字第276號判決駁回上訴確定，固有刑事一、二
    審判決書可稽（見原審調字卷第4至7頁、本院卷第175至183
    頁）。然刑事判決所為事實之認定，並無拘束民事訴訟之效
    力（最高法院41年台上字第1307號判決意旨參照）。上開刑
    事判決係以證人滕荔眉之證述為主要依據，認定被上訴人有
    未注意車前況狀之過失。然本院得為獨立之認定，且已不採
    信證人滕荔眉之證述，自不受刑事判決之拘束。上訴人以前
    揭情詞否定系爭鑑定報告之鑑定意見，並主張被上訴人有未
    注意車前狀況之過失云云，自無可取。
  ㈣上訴人雖於鑑定機關出具系爭鑑定報告後，改稱：系爭機車
    之現場刮地痕長達11公尺，可見系爭機車遭撞擊後，被上訴
    人疑似繼續加油拖行而有過失云云（見本院卷第319頁），
    並聲請傳訊製作系爭鑑定報告之人（見本院卷第327頁）。
    然系爭鑑定報告係以被上訴人當時之車速，計算得出反應煞
    停距離，少於被上訴人感知危險時之位置至兩車實際碰撞之
    位置間之距離，其反應煞停時間，少於被上訴人感知危險時
    至兩車實際碰撞時之時間等情，可見系爭車輛撞擊系爭機車
    時，尚未完全煞停而會繼續向前行駛。又系爭鑑定報告有計
    算上訴人騎乘系爭機車遭撞擊前向前行駛之車速（見本院卷
    第267頁），益徵系爭機車倒地後亦有自己向前滑行之能量
    或動力。足見系爭車輛撞擊系爭機車後，當然會繼續往前推
    行，因而造成刮地痕或輪胎痕。上訴人據此主張被上訴人於
    兩車撞擊後繼續加油拖行而有過失云云，難認可採，亦無傳
    訊製作系爭鑑定報告之人之必要。
  ㈤準此，上訴人未舉證證明被上訴人就本件車禍有超速、未注
    意車前狀況或於兩車撞擊後繼續加油拖行系爭機車等過失情
    事，即與民法第184條第1項前段規定侵權行為損害賠償請求
    權之要件不符，其依該規定請求被上訴人賠償133萬5,969元
    本息，自屬無據，不能准許。
四、綜上所述，上訴人依民法第184條第1項前段、第193條、第1
    95條第1項前段規定，請求被上訴人給付133萬5,969元，及
    自起訴狀繕本送達翌日起至清償日止，按週年利率5％計算之
    利息，洵非正當，不應准許。原審為上訴人敗訴之判決，並
    駁回其假執行之聲請，核無不合。上訴意旨指摘原判決不當
    ，求予廢棄改判，為無理由，應駁回其上訴。
五、本件事證已臻明確，兩造所為其餘攻擊、防禦及舉證，經本
    院審酌後，認與判決結論均無影響，爰不一一論列，附此敘
    明。
六、據上論結，本件上訴為無理由，依民事訴訟法第449條第1項
    、第78條，判決如主文。
中　　華　　民　　國　　111 　年　　4 　　月　　29　　日
                  民事第十八庭
                        審判長法  官  黃明發
                              法  官  陳　瑜
　　　　　　　　　　　　　　　法  官  賴彥魁
正本係照原本作成。
不得上訴。
中　　華　　民　　國　　111 　年　　5 　　月　　2 　　日
                              書記官  高瑞君